臺灣高等法院臺南分院刑事判決　　　　 95年度上訴字第984號
上　訴　人
即自訴　人 乙○○
自訴代理人 徐朝琴　 律 師
上　訴　人
即　被　告　甲○○
上列上訴人因被告偽造文書等案件，不服臺灣臺南地方法院94年
度自字第12號中華民國95年6月30日第一審簡式判決，提起上訴
，本院判決如下：
    主  文
原判決撤銷。
甲○○行使偽造私文書，足以生損害於他人，處有期徒刑壹年貳
月；緩刑肆年，並應於九十六年八月三十一日前給付自訴人新台
幣壹佰伍拾肆萬元；偽造之「乙○○」署名、指印各壹枚，均沒
收。
    事  實
一、甲○○為透過鄭德河向賴漢松借款新台幣（下同）150萬元
    ，乃於民國89年12月31日偽造乙○○之簽名及指印，進而偽
    造乙○○名義之「授權書」，表示乙○○出借與鄭德河之30
    0萬元撥予甲○○全權處理等語，足生損害於自訴人。甲○
    ○同時另寫立「同意書」，交鄭德河表示：上開300萬元，
    作為甲○○向案外人賴漢松借用150萬元之擔保。嗣甲○○
    向賴漢松所借150萬元，將來未如期償還時，同意鄭德河就
    將上開300萬元中之150萬元，代被告償還賴漢松等語。91年
    3月下旬，甲○○向賴漢松所借150萬元，果然未如期償還，
    鄭德河就代甲○○償還150萬元給賴漢松。鄭德河並自91年4
    月起，僅只匯交乙○○其所剩餘150萬元之利息。乙○○發
    覺有異就責問鄭德河。鄭德河始告知乙○○上情，致生損害
    於乙○○。
二、案經乙○○依法提起自訴。
    理  由
一、前揭犯罪事實迭據被告於原審、本院審理中坦承不諱（見原
    審卷第112頁；本院卷第105、106頁），核與證人鄭德河於
    原審證述之情節相符，並當庭提出被告以乙○○名義偽造之
    「授權書」、被告名義書立之「同意書」及支出證明單各1
    件，查被告偽造乙○○名義之授權書並提出行使，自足以生
    損害於乙○○，本件事證明確，被告犯行可資認定。
二、核被告所為，係犯刑法第216條後段、第210條之偽造私文書
    罪。被告偽造「乙○○」署押及指印，為其偽造該授權書之
    部分行為，不另論罪，偽造授權書之低度行為應為嗣後行使
    之高度行為所吸收，應論以行使偽造私文書罪。
三、【刑法第74條緩刑之適用】：
　  另按緩刑之宣告，本質上無異恩赦，雖具消滅刑罰權效果，
    惟立法意旨乃在藉由刑之執行猶豫，給予被告自新之機會，
    以避免短期自由刑之流弊（未及發揮刑罰執行效果，然受刑
    人已感染其他惡習，失輕犯者遷善機會），是否宣告緩刑，
    屬實體法上賦予法院得為自由裁量之事項，自應就行為人是
    否適具緩刑情狀，於裁判時本於一般法律原則綜合裁量（最
    高法院91年度台上字第5295號判決意旨參照），其緩刑情狀
    之取捨，自應以「裁判時」情狀為要，是以緩刑之宣告，較
    諸本於「行為人刑法」、避免惡化行為人「行為時」法律地
    位等觀念，就刑罰法律於行為後變更而設之刑法第2條第1項
    從舊從輕原則意旨，既屬迥異，自無須依刑法第2條第1項為
    新舊法比較，應適用現行有效之刑法第74條規定（最高法院
    95年第8次刑事庭會議決議參照）。
四、原審以被告罪證明確，依法論罪科刑，固非無見。惟本件被
    告於原審審理中雖坦承犯罪，並給付3萬元予自訴人，佯裝
    表現出極力還錢之誠意，獲原審判處有期徒刑五月並諭知易
    科罰金之折算標準。惟原審判決後，被告除以判刑過重提起
    上訴外，並常遠赴大陸，對還款乙事不置聞問。又本件亦經
    自訴人以原審判決後，被告未還錢，請求予以重判等情聲明
    上訴，按以被告偽造文書所得之金額及其犯後態度，原審判
    決難謂為重，是被告上訴顯無理由，自訴人上訴尚非無理由
    ，且於本院審理言詞辯論終結後，被告已與自訴人達成民事
    和解，除當場給付現款6萬元外，另簽發154萬元本票乙紙予
    自訴人，獲自訴人諒解，此為量刑審酌事項之一，其情況既
    已有改變，自應由本院撤銷原審判決而另為判決。
五、茲審酌被告經本院屢次合法傳喚，均以在大陸治療眼疾，不
    宜搭機為由，拒不出庭，計(一)95年10月26日準備程序被告即
    未到庭；(二)於95年12月21日準備程序、被告於12月20日具狀
    稱因視網膜剝離，不宜搭機，人在大陸不克出庭（見本院卷
    第32頁）；(三)又經本院於96年1月18日、2月8日傳喚，仍未
    到庭，並具狀要求將庭期訂於3月中旬許；(四)經本院將庭期
    改至3月15日，被告復具狀要求將庭期改至4月底（見本院卷
    第69頁）；(五)本院再將庭期改至4月26日，被告於4月23日仍
    具狀稱因眼疾在大陸治療中（見本院卷第82頁）；經本院函
    內政部入出國及移民署查詢被告之出入境紀錄，據該署函覆
    之被告入出國證明書內載至96年2月1日止，（見本院卷第76
    頁）：當時被告均在國內接到傳票後不久即出國，明知開庭
    在即仍屢次以正在大陸治療眼疾，不宜搭機為由而拒不出庭
    ，由上揭其多次出入境之資料可知，被告非不能搭機，純係
    迴避開庭而為之遁詞，足見被告品格信用之一般，及其犯罪
    目的、手段、所得金額、犯後態度等情狀，量處被告有期徒
    刑1年2月。又按被告前未曾受有期徒刑以上刑之宣告，有臺
    灣高等法院被告前案紀錄表一份可憑，經此偵審教訓，應知
    警惕諒無再犯之虞，且為使自訴人能取回款項，認所宣告之
    刑，以暫不執行為適當，併諭知緩刑4年，以勵自新。再本
    院為消弭自訴人疑慮，並期被告能遵守約定按期給付，免僥
    倖之徒利用和解，以矇騙自訴人諒解，並得法院寬判，屆期
    卻未給付款項，而予自訴人二度之傷害，故依現行刑法第74
    條第2項第3款之規定，命被告依和解條件於96年8月31日前
    給付自訴人154萬元。此部分依同法第四項規定得為民事強
    制執行名義，又依同法第75條之1第1項第4款規定，受緩刑
    之宣告而違反上開本院所定負擔情節重大，足認緩刑難收其
    預期效果，而有執行刑罰之必要者，得撤銷其宣告，併為說
    明。至被告偽造「乙○○」署名及指印各1枚，均應依刑法
    第219條規定宣告沒收。
據上論結，應依刑事訴訟法第369條第一項前段、第364條、第
299條第一項前段、刑法第216條、第210條、第219條、第74條第
1項第1款、第2項第3款，判決如主文。
中　　華　　民　　國　　96　　年　　5 　　月　　31　　日
                  刑事第一庭    審判長法　官  黃崑宗
                                      法　官  蔡長林
                                      法　官  夏金郎
以上正本證明與原本無異。
如不服本判決，應於收受本判決後十日內向本院提出上訴書狀。
其未敘述上訴理由者並得於提起上訴後十日內向本院補提理由書
狀（均須按他造當事人之人數附繕本）「切勿逕送上級法院」。
　　　　　　　　　　　　　　　　　　　書記官  劉岳文
中　　華　　民　　國　　96　　年　　6 　　月　　1 　　日
附錄本件論罪科刑法條全文：
刑法第210條：
偽造、變造私文書，足以生損害於公眾或他人者，處5年以下有
期徒刑。
刑法第216條：
行使第210條至第215條之文書者，依偽造、變造文書或登載不實
事項或使登載不實事項之規定處斷。
